臺灣高等法院臺南分院刑事判決　　　　　九十一年度交上訴字第八六五號　　 潛
　　　上　訴　人　臺灣嘉義地方法院檢察署檢察官
　　　被　　　告　甲　○　○
右列上訴人因被告過失致死等案件，不服臺灣嘉義地方法院九十年度交訴字第七四號
中華民國九十一年五月三十日第一審判決（起訴案號：臺灣嘉義地方法院檢察署九十
年度偵字第五○七二號），提起上訴，本院判決如左：
      主      文
原判決撤銷。
甲○○因過失致人於死，處有期徒刑壹年陸月；又駕駛動力交通工具肇事，致人死亡
而逃逸，處有期徒刑貳年肆月；應執行有期徒刑年陸月。
      事      實
一、甲○○於民國（下同）九十年八月四日下午九時五十分許（起訴書所載五十八分
    係報案時間），駕駛其表兄吳壯志所有車號二Ｃ─三○一五號自用小客車，沿嘉
    義縣東石鄉往朴子市由西向東方向行駛，途經嘉義縣東石鄉○○○○○路六點一
    公里東向車道處時，本應注意行車速度應依標誌及汽車行駛時，駕駛人應注意減
    速慢行，作隨時停車之準備，及注意車前狀況，而該地限速六十公里，且依當時
    狀況，亦無不能注意之情形，竟疏於注意，於酒後貿然以時速八十五公里超速行
    駛，且未注意車前狀況，致其所駕駛自用小客車撞及當時沿東石鄉○○○○○道
    路往朴子市由北轉東方向，亦疏未注意支線道左方車應暫停讓幹線道右方車先行
    ，由柯曾素燕所騎駛，搭載其女柯珮菁之ＵＭＳ－七三八號輕型機車，造成柯曾
    素燕、柯珮菁人車倒地，致柯曾素燕、柯珮菁人車倒地，柯曾素燕受有胸腹腔內
    出血、柯珮菁受有顱內出血、頭部外傷，均當場死亡。甲○○於肇事後，竟駕車
    加速逃逸，適當時行經該路段之丙○○報警處理。經警扣得甲○○所駕駛之車號
    二Ｃ─三○一五號自用小客車車禍肇事後所掉落之右照後鏡一支，並循線查獲甲○○。
二、案經被害人柯曾素燕之夫、柯珮菁之父乙○訴請及嘉義縣警察局朴子分局報請臺
    灣嘉義地方法院檢察署檢察官偵查起訴。
      理      由
一、前揭車禍事實，業據被告甲○○供承駕駛自用小客車肇事等事不諱，核與告訴人
    乙○指訴之情節相符，並據證人即承辦警員丁○○證述明確，復有道路交通事故
    調查報告表、現場照片十二幀及扣案被告駕駛車輛右照後鏡乙支可資佐證。而被
    害人柯曾素燕及柯珮菁因本件車禍致胸腹腔內出血及顱內出血死亡之事實，亦經
    臺灣嘉義地方法院檢察署檢察官督同檢驗員相驗明確，有死亡證明書、驗斷書、
    勘驗筆錄、相驗屍體照片十二幀附卷可憑。
二、被告於肇事後，未下車救護，即駕車逃逸之事實，迭據被告於警訊、偵查中供稱
    ：「我立即跑去東石鄉網寮村堤岸旁躲起來，我沒有報案」「因我會害怕，所以
    離開現場」「我知錯了，我不應該撞到人後，又跑掉，我很後悔」「（你肇事後
    ，有無下車救護死者二人？）沒有」（見相驗卷第三頁反面、第四頁、第二十七
    頁反面、第二十八頁）「我確實有酒後駕車肇事逃逸」（見聲羈卷第四頁反面）
    等語綦詳，核與報案證人丙○○於原審審理時證稱：伊當晚十點左右，經過肇事
    地點，看到被害人一個倒在慢車道上，一個倒在機車護欄旁邊，機車破碎等情節
    （見一審卷第七十九頁），及證人即到場處理車禍之嘉義縣警察局朴子分局港墘
    派出所員警丁○○證述：到場處理時，離車禍現場七、八十公尺左右，撿到一支
    自小客車的照後鏡，並發現前方有一部車號二Ｃ─三○一五號自小客車，派出所
    主管跑向該車，發現該車照後鏡已掉落，欲往前詢問駕駛人時，該車即駛離等語
    （見相驗卷第二十六頁），均相符合，而肇事當時情形係被告所駕自用小客車右
    前側撞擊被害人所騎機車致該機車全毀，有上開道路交通事故調查報告表及現場
    照片可證，被告應可直視整個車禍發生之經過；再依車禍現場所遺留被害人之血
    跡及兩車散落物散佈各處，被告所駕自用小客車之右前側於撞擊後造成凹陷、被
    害人所騎乘之機車嚴重毀損及被告自承肇事當時之時速為八十五公里（見相驗卷
    第二十八頁），亦知曉其車前照後鏡斷裂掉落現場，被害人所騎乘之輕型機車則
    斷成二截之事實等情，可知當時撞擊力道之猛烈，足使騎乘機車之被害人身受重
    傷之事實，應為被告所知；且被告肇事後並能獨力駕車至東石堤防邊躲藏，對外
    界事物顯然尚未至不能認識之程度甚明，縱其係酒後駕車，就車禍發生之情形及
    足致被害人等受重傷之情形，亦不能諉為不知；被告於知悉肇事後仍決意駕車離
    去，其於肇事後逃逸之故意甚明。
三、按汽車行車速度，應依標誌或標線之規定，無標誌或標線者，行經無號誌之交岔
    路口，應減速慢行，作隨時停車之準備；汽車行駛時，駕駛人應注意車前狀況，
    並隨時採取必要之安全措施；汽車駕駛人飲酒後其吐氣所含酒精成分超過每公升
    ○．二五毫克以上，不得駕車，道路交通安全規則第九十三條第一項第三款、第
    九十四條第三項、第一百十四條第二款分別定有明文。被告領有駕駛執照，理應
    注意上述道路交通安全規則之規定。本件依卷附道路交通事故調查報告表記載：
    車禍地點，係縣道、無號誌之交岔口，限速六十公里；被告供承當時時速約八十
    五公里左右（見相驗卷第二十八頁），而被告於肇事後四小時，即肇事翌日一時
    五十九分之吐氣所含酒精濃度為每公升○．○八毫克，有酒精測試表可參（見相
    驗卷第十三頁），依國立臺灣大學醫學院八十五年九月二十五日醫秘字第二○八
    二號函文所示之「人體血液酒精濃度消減速率為每小時十五ｍｇ／ｄｌ（即呼氣
    酒精濃度為每公升零點零六四九毫克）」計算，則肇事當日二十一時五十八分發
    生車禍時，離測試時間為四小時，即其呼氣酒精濃度已消減每公升零點二五九六
    毫克，可推知被告車禍時之呼氣酒精濃度為每公升零點三三九六毫克。肇事當時
    雖為夜間無照明，但天候晴朗、道路無障礙、路面無缺陷、視距良好，有道路交
    通事故調查報告表可稽，亦無不能注意之情事，被告竟疏未注意減速慢行，作隨
    時停車之準備，及注意車前狀況，猶於酒後貿然以時速八十五公里之速度超速行
    駛，致其所駕駛之自用小客車撞及當時沿東石鄉○○○○○道路往朴子市由北轉
    東方向，亦疏未注意支線道左方車應暫停讓幹線道右方車先行，由柯曾素燕所騎
    駛，搭載其女柯珮菁之車號ＵＭＳ－七三八號輕型機車，造成柯曾素燕、柯珮菁
    人車倒地死亡，被告應負過失之責，委無可辭。本件經送臺灣省嘉雲區車輛行車
    事故鑑定委員會鑑定及臺灣省車輛事故覆議鑑定委員會覆議結果，亦認「被告夜
    間酒後行經無號誌交岔路口，未減速反而嚴重超速行駛」，為肇事原因，此有臺
    灣省嘉雲區車輛行車事故鑑定委員會鑑定意見書及臺灣省車輛事故覆議鑑定委員
    會函在卷可稽（見一審卷第二十一、二十二、五十七頁）。被害人柯曾素燕駕駛
    機車，夜間行經無號誌交岔路口，支線道左方車未暫停讓幹線道右方車先行，亦
    有過失，併合本件車禍發生，被告仍不能解免其過失罪責。被害人柯曾素燕及柯
    珮菁因本件車禍死亡，與被告之過失行為間，自有相當之因果關係。上開過失責
    任已明，告訴代理人請求再送財團法人成大研究發展基金鑑定，核非必要。
四、本件車禍發生之時間，據到場處理車禍之嘉義縣警察局朴子分局港墘派出所員警
    丁○○證述：我們派出所於九十年八月四日晚上二十一時五十八分接獲民眾丙○○本人至派出所報案．．到場處理時，離車禍現場七、八十公尺左右，撿到一支
    自小客車的照後鏡，並發現前方有一部車號二Ｃ─三○一五號自小客車，派出所
    主管跑向該車，發現該車照後鏡已掉落，欲往前詢問駕駛人時，該車即駛離等詞
    ，被告亦對丁○○證述情節沒有意見，供稱有此事（見相驗卷第二十五頁反面、
    第二十六、二十七頁），並經被告之父吳百愈證稱：「晚上七、八點的時候，有
    和我們在一起，後來朋友來，在九點多的時候他出門」（見一審卷第九十頁），
    被告所駕駛所有車號二Ｃ─三○一五號自用小客車車主吳壯志亦供述：「我是於
    九十年八月四日晚二十一時左右，借給甲○○使用。」（見相驗卷第十頁反面、
    一審卷第七十八頁），而依卷附報案紀錄表所示，車禍報案時間為九十年八月四
    日二十一時五十八分（見本院卷第六十六頁），報案人丙○○證稱：「我到時，
    車禍已發生了。」「（你能否知道車禍發生多久你才報案？）應該發生不久。」
    （見本院卷第七十二頁），承辦員警丁○○證稱：「是民眾報案的，是在九十年
    八月四日二十一時五十八分報案的。」「（是否車禍發生之時間？）不知道，我
    們一接到報案，立即到現場，應是報案之前發生的。」（見本院卷第六十二頁）
    ，足認報案時間九十年八月四日晚上二十一時五十八分，應係車禍發生不久之範
    圍，則被告於警訊初供：於九十年八月四日二十一時五十分左右肇事（見相驗卷
    第三頁反面），應屬可信，是本件車禍發生之時間，係於九十年八月四日二十一
    時五十分許，較為準確。告訴人舉出證人柯傅美：「我在七點多之電視新聞還沒
    完，出去走一走，看到被害人母女。」「（你看到他們母女要到何處？）他們說
    要到朴子省立醫院去替柯曾素燕之母親洗澡。」「（你們住處到醫院是否只有一
    條路？）有一條產業道路，出去到變電所，變電所出來即可接到大馬路。」（見
    本院卷第八十七頁），證明被害人母女於案發日晚上七點多就出門，並稱參酌朴
    子分局港墘派出所報告書所述，被告家中至案發地點（以四十公里計）僅須九分
    鐘（見本院卷第七十七頁），被害人家中至案發地點騎機車僅約十餘分鐘，主張
    本件車禍係發生當日十九時三十分至二十時之間等語，因與上開事證不符，且被
    害人縱如證人柯傅美所述於七點多出門，亦無證據證明不會因其他雜務轉至他處
    辦理，始於九十年八月四日二十一時五十分許至案發地肇事，是證人柯傅美之詞
    尚難採為實際發生車禍時間之依據，告訴人所述之車禍時間，尚無憑據，難認真
    實。
五、依行政院衛生署朴子醫院九十一年一月七日九十一朴醫歷字三○一五號函示：
    「病患柯曾素燕及柯珮菁二人於民國九十年八月四日因車禍受傷，於當日下午二
    十二時十分送達本院急診，因到院時兩人皆已死亡，故即刻施行急救，唯病患受
    傷嚴重無法救復，當日下午二十二時五十分宣告急救無效。」（見一審卷第七十
    二頁），九十一年五月七日九十一朴醫歷字第一八一七號函示：「(一)病患柯珮菁
    於九十年八月四日晚二十二時十分送至急診，到院已無生命現象、瞳孔放大、頭
    部有一大撕裂傷，右耳出血、左小腿一大撕裂傷，經急救，仍無生命現象。(二)病
    患柯曾素燕於九十年八月四日晚二十二時十三分送至急診，到院已無生命現象，
    瞳孔放大，左下肢開放性骨折，經急救，仍無生命現象。(三)兩患者因到院時都已
    死亡，而致命原因須經法醫解剖鑑定，方可知，故無法推論車禍發生時及時救助
    ，是否仍可存活。」（見一審卷第一五五頁），證明被害人母女於九十年八月四
    日晚二十二時十分、十三分送至朴子醫院急診，已無生命現象，即已死亡，因卷
    內證據資料無法證明被害人母女於發生車禍之時間即九十年八月四日二十一時五
    十分仍尚生存，是被害人柯曾素燕、柯珮菁應係於被告肇事時已死亡，足以確定
    。告訴人指訴稱被告車禍致被害人受傷，再遺棄死亡，係犯為刑法第二百九十四
    條第二項之遺棄致死罪云云，與事證不符，不足採信。綜上所述，本件事證明確
    ，被告所辯為卸責之詞，不足採信，被告犯行堪以認定。
六、核被告所為，係犯刑法第一百八十五條之四駕車肇事逃逸罪及同法第二百七十六
    條第一項過失致死罪。被告酒醉駕車，因而致人於死，應依道路交通管理處罰條
    例第八十六條第一項規定加重其刑。被告一行為同時觸犯二過失致死罪名，為想
    像競合犯，應依刑法第五十五條規定以一過失致死罪處斷。所犯上開二罪間，犯
    意各別，行為互殊，應予分論併罰。原審以被告罪證明確，因予論罪科刑，固非
    無見；惟原判決認被告另犯刑法第二百九十四條第一項違背法令遺棄罪，洵有違
    誤。公訴人上訴指摘判決量刑過輕，雖未指摘及此。但原判決既有可議，自屬無
    可維持，應由本院撤銷改判。爰審酌被告酒後超速駕車，完全漠視他人生命財產
    安全、且於肇事致被害人母女死亡後逃逸，惡性重大、猶未與被害人家屬達成和
    解等一切情狀，分別量處過失致死罪有期徒刑壹年陸月；駕車肇事逃逸罪有期徒
    刑貳年肆月；並定應執行之刑為有期徒刑年陸月，以資懲儆。
七、被告經合法傳喚，無正當理由不到庭，爰不待其陳述逕行判決。
八、據上論斷，應依刑事訴訟法第三百六十九條第一項前段、第三百六十四條、第二
    百九十九條第一項前段、第三百七十一條，道路交通管理處罰條例第八十六條第
    一項，刑法第十一條前段、第二百七十六條第一項、第一百八十五條之四、第五
    十五條、第五十一條第五款，罰金罰鍰提高標準條例第一條前段，判決如主文。
本案經檢察官林炎昇到庭執行職務。
中  華  民  國      九十一      年      十一      月      二  十        日
                                臺灣高等法院臺南分院刑事第一庭
                                    審判長法官  茆    臺    雲
                                          法官  李    文    福
                                          法官  蔡    長    林
右正本證明與原本無異。
如不服本判決，應於判決送達後十日內向本院提出上訴狀，其未敘述理由者並應於提
出上訴狀後十日內向本院補提理由書（應附繕本）。
                                    法院書記官  李  培    薇
中  華  民  國      九十一      年      十一      月      二十一        日
附錄本案論罪科刑法條全文：
道路交通管理處罰條例第八十六條第一項：
  汽車駕駛人，無駕駛執照駕車、酒醉駕車、吸食毒品或迷幻藥駕車、行駛人行道或
行經行人穿越道不依規定讓行人優先通行，因而致人受傷或死亡，依法應負刑事責任
者，加重其刑至二分之一。
刑法第二百七十六條第一項：
  因過失致人於死者，處二年以下有期徒刑、拘役或二千元以下罰金。
刑法第一百八十五條之四：
  駕駛動力交通工具肇事，致人死傷而逃逸者，處六月以上五年以下有期徒刑。
